【裁判字號】    97,台上,2145
【裁判日期】    970522
【裁判案由】    常業詐欺等罪
【裁判全文】
最高法院刑事判決            九十七年度台上字第二一四五號
上  訴  人  甲○○
                    巷6號
            乙○○
                    巷8號
            丙○○
            丁○○
                    號
            戊○○
上列上訴人等因常業詐欺等罪案件，不服台灣高等法院台中分院
中華民國九十六年十月十一日第二審判決（九十五年度金上訴字
第一六九六號，起訴案號：台灣台中地方法院檢察署九十四年度
偵字第一八三二三號、九十五年度偵字第九五三號），提起上訴
，本院判決如下：
    主  文
上訴駁回。
    理  由
一、甲○○常業詐欺及乙○○、丙○○、丁○○、戊○○等部分
：
按刑事訴訟法第三百七十七條規定：上訴於第三審法院，非以判
決違背法令為理由不得為之；是提起第三審上訴，應以原判決違
背法令為理由，係屬法定要件；如果上訴理由書狀並未依據卷內
訴訟資料具體指摘原判決不適用何種法則或如何適用不當，或所
指摘原判決違法情事，顯與法律規定得為第三審上訴理由之違法
情形不相適合時，均應認其上訴為違背法律上之程式，予以駁回
。本件原判決撤銷第一審之科刑判決，改判分別論處上訴人甲○
○共同以犯詐欺罪為常業（處有期徒刑一年十月）、共同意圖為
自己不法之所有，以恐嚇使人將本人之物交付（處有期徒刑八月
，減為有期徒刑四月，此部分屬不得上訴於第三審之罪，另從程
序上駁回，詳如後述）等罪刑（應執行有期徒刑二年）；上訴人
乙○○幫助共同以犯詐欺罪為常業（累犯）罪刑（處有期徒刑二
年二月）；上訴人丙○○幫助共同以犯詐欺罪為常業（處有期徒
刑一年十月）、未經許可，持有具殺傷力之子彈（處有期徒刑六
月，併科罰金新台幣九萬元，減為有期徒刑三月，併科罰金新台
幣四萬五千元，罰金如易服勞役，以新台幣九百元即銀元三百元
折算一日）等罪刑（應執行有期徒刑一年十一月，併科罰金新台
幣四萬五千元，罰金如易服勞役，以新台幣九百元即銀元三百元
折算一日）；上訴人丁○○、戊○○幫助共同以犯詐欺罪為常業
罪刑（各處有期徒刑一年六月，各減為有期徒刑九月，戊○○緩
刑二年）。甲○○就原判決關於其常業詐欺部分之上訴意旨略稱
：檢察官係執甲○○尚未與被害人楊松益達成和解，第一審復未
傳喚該被害人到庭等情，作為提起第二審上訴之理由；惟甲○○
於原審已與被害人達成和解，此並為原判決所肯認，惟其未審酌
甲○○已與被害人達成和解之犯罪後態度，就甲○○所為刑之量
定，仍與第一審判決完全相同，顯然違反比例原則及平等原則，
難謂無濫用裁量權之違法等語。乙○○、丙○○之上訴意旨略稱
：（一）原判決認事用法顯有不當，誠難干服。（二）原判決認
定：乙○○、丙○○等人對於常業詐欺正犯之數次幫助行為，僅
應論以幫助常業詐欺罪，而非連續幫助常業詐欺罪，第一審判決
論處乙○○、丙○○連續幫助常業詐欺罪刑，尚有未洽；惟就乙
○○、丙○○所為刑之量定，與第一審判決相同，致其主文與
事實、理由，相互矛盾，有理由矛盾之違法。（三）原判決既認
定：乙○○、丙○○已與被害人達成和解，檢察官以渠等未與被
害人楊松益達成和解，第一審復未傳喚該被害人到庭等情，提起
第二審上訴，並無理由；惟就乙○○、丙○○之量刑與第一審
完全相同，未為任何減輕，則其量刑雖未逾越法定刑度，惟漏未
審酌乙○○、丙○○已與被害人達成和解之犯罪後態度，顯已違
反比例原則及平等原則，自有濫用裁量權之違法等語。丁○○之
上訴意旨略稱：丁○○於本案審理期間，均坦承犯行並配合法官
之審理；惟丁○○乃家中獨子，上有罹患重度殘障及腦中風之老
父賴奉養，下有未滿二歲半之幼子依靠魏某撫育，倘丁○○入監
服刑，家中將頓失依靠，懇請鈞院考量上情，予丁○○宣告緩刑
之判決等語，並提出丁○○國民身分證影本、其父魏炳烈殘障手
冊影本、行政院衛生署新竹醫院乙種診斷證明書影本各乙份及丁
○○全戶戶籍謄本乙份為證。戊○○之上訴意旨略稱：戊○○於
本案審理期間極力配合法院審理，原判決雖併宣告戊○○緩刑，
惟戊○○係於全然不知之情況下誤觸法網，在台居留期限原至民
國九十六年十一月二日到期，但因台灣台中地方法院限制戊○○
出境，茲戊○○既經判刑確定，即將面臨解送出境之命運，然其
尚有未滿二歲半之幼子，倘遭遣返大陸地區，幼兒將頓失照料，
懇請鈞院給予戊○○自新之機會等語。並提出丁○○全戶戶籍謄
本乙份為證。
惟查：原判決綜合卷內之證據資料及調查證據之結果，認定上訴
人等分別有其事實欄所載之犯行，已於理由內詳敘其調查證據之
結果及取捨證據認定之理由，並就乙○○、戊○○於原審否認犯
罪所持之辯解，認俱非可採，分別予以指駁。復就認定甲○○係
詐欺之常業犯及乙○○、丙○○、丁○○、戊○○均有幫助犯常
業詐欺罪之不確定故意等事實，說明其所憑之證據及其認定之理
由（見原判決正本第十五頁第一行至第十四行、第二五頁第二行
至第二七頁第十二行）。從形式上觀察，原判決並無理由矛盾、
濫用裁量權、不適用法則及適用法則不當等違背法令之情形。又
刑之量定係事實審法院之職權，本有其自由裁量之餘地，倘未逾
越法律所規定之範圍或濫用其權限，即不得任意指摘為違法，亦
即不得以之作為提起第三審上訴之理由；依原判決理由說明，係
分別審酌上訴人等均值青壯之年，竟不循正途賺取所需，而以不
法方式牟利，又渠等犯罪之動機、各自之犯罪所得及參與之時間
長短、參與之集團成員數量甚夥、被害人之人數甚多，且受詐騙
之款項非微，行徑甚為惡劣，所為嚴重破壞社會經濟秩序，且使
被害人產生對社會的不信任感，危害社會秩序甚鉅；而丙○○、
乙○○、丁○○、戊○○為貪圖利益，恣意蒐集人頭帳戶提供詐
騙集團非法使用，非但助長社會犯罪風氣，更導致犯罪偵查困難
，渠等行為甚為不該，又渠等各自出售之人頭帳戶數目非微，可
能導致真正犯罪者逍遙法外，惡性非輕，行為均值非難，及除乙
○○、戊○○外，渠等犯罪後對於犯罪事實均已坦白承認，並念
及甲○○參與該集團期間僅三個月，期間尚短等一切情狀，乃於
法定刑範圍內，分別為前揭刑之量定，核屬量刑職權之適法行使
，不能任意指為違法；原判決就上訴人等所為犯罪行為造成之危
害、渠等犯罪之手段、期間及犯罪後之態度，亦非完全未予斟酌
；況且丙○○、甲○○、丁○○於原審僅與被害人楊松益一人達
成和解，祇賠償其四萬二千元，原判決審酌上開情狀後，就上訴
人等分別為前開刑之量定，該等量刑既未逾越法定刑度，亦難認
有何濫用權限之情事。甲○○上訴意旨、乙○○、丙○○上訴意
旨（二）、（三）均置原判決已詳為審酌之論敘於不顧，徒就原
審自由裁量之量刑職權行使，任意指摘，俱難謂已符合上訴第三
審之法定上訴要件。又丙○○就原判決關於其未經許可持有具殺
傷力之子彈部分，其上訴意旨（一）僅泛稱：「原判決認事用法
顯有不當，誠難干服」；另丁○○、戊○○則均以幼子將頓失照
顧，家中無人依靠等語，指摘原判決違法；經核均非依據卷內資
料具體指摘原判決不適用何種法則或如何適用不當，俱非適法之
第三審上訴理由。綜上所論，甲○○就其常業詐欺部分及乙○○
、丙○○、丁○○、戊○○之上訴，均屬違背法律上之程式，皆
予駁回。又本院為法律審，復係從程序上駁回丁○○、戊○○之
上訴，丁○○上訴意旨請求本院併予宣告緩刑及渠二人分別提出
之丁○○國民身分證影本、其父魏炳烈殘障手冊影本、行政院衛
生署新竹醫院乙種診斷證明書影本各乙份暨丁○○全戶戶籍謄本
乙份等件，均無從斟酌，附為指明。
二、甲○○恐嚇取財部分：
按刑法第三百四十六條之恐嚇罪，經第二審判決者，不得上訴於
第三審法院，為刑事訴訟法第三百七十六條第六款所明定。原判
決關於甲○○恐嚇取財部分，認係犯刑法第三百四十六條第一項
之恐嚇取財罪名，核屬刑事訴訟法第三百七十六條第六款之案件
，此部分既經第二審判決，自不得上訴於第三審法院，甲○○就
該部分竟復提起上訴，自為法所不許，亦予駁回。
據上論結，應依刑事訴訟法第三百九十五條前段，判決如主文。
中    華    民    國  九十七  年    五    月  二十二  日
                      最高法院刑事第八庭
                          審判長法官  林  永  茂
                                法官  吳  昆  仁
                                法官  蘇  振  堂
                                法官  蕭  仰  歸
                                法官  何  菁  莪
      本件正本證明與原本無異
                                      書  記  官
中    華    民    國  九十七  年    五    月  二十八  日
                                                      Ｋ


司法院資訊處製作；財團法人民間司法改革基金會備份。
